臺灣臺中地方法院刑事判決　　　　　　 100年度訴字第2426號
公　訴　人　臺灣臺中地方法院檢察署檢察官
被　　　告　朱永宏
上列被告因違反毒品危害防制條例案件，經檢察官提起公訴（10
0 年度毒偵字第2553號），被告於準備程序中就被訴事實為有罪
之陳述，經告以簡式審判之旨，並聽取意見後，經本院合議庭裁
定由受命法官獨任行簡式審判程序，本院判決如下：
    主  文
朱永宏施用第一級毒品，累犯，處有期徒刑玖月。
    犯罪事實
一、朱永宏前因施用毒品案件，先後2 次經本院裁定送觀察、勒
    戒後，認無繼續施用毒品傾向，分別於民國91年8 月28日、
    92年6 月20日執行完畢釋放，並由臺灣臺中地方法院檢察署
    檢察官以91年度毒偵字第2409號、92年度毒偵字第1714號為
    不起訴處分確定。復於上開觀察、勒戒執行完畢釋放後5 年
    內之93年間，因施用第一級毒品案件，經本院於93年2 月20
    日以93年度訴字第297 號判決判處有期徒刑8 月，後經上訴
    復撤回上訴，而於同年4 月15日判決確定，嗣該案並與朱永
    宏於92年間因竊盜案經本院以92年度中簡上字第391 號判決
    判處有期徒刑4 月確定一案，及於93年間因違反職役職責案
    經國防部中部地方軍事法院以93年度台裁字第54號判決判處
    有期徒刑10月確定一案，3 案合併定應執行刑，經本院以93
    年度聲字第1797號裁定應執行有期徒刑1 年7 月確定，並於
    94年6 月1 日因縮短刑期執行完畢。又於97年間因妨害兵役
    治罪條例、竊盜（2 案）、施用第一級毒品案件，分別經本
    院以97年度簡字第69號、97年度中簡字第862 號、97年度簡
    字第536 號判決及臺灣彰化地方法院（下稱彰化地院）97年
    度訴字第691 號判決分別判處有期徒刑4 月、6 月、6 月、
    9 月確定，並經彰化地院以97年度聲字第2147號裁定應執行
    有期徒刑1 年10月確定（下稱第1 案）；再於97年間，因竊
    盜、恐嚇危害安全、侵入住居案件，經彰化地院分別以97年
    度易字第1896號判決就竊盜部分判處有期徒刑5 月（下稱第
    2 案）、以97年度易字第2079號判決就恐嚇危害安全及侵入
    住居部分分別判處拘役25日、20日應執行拘役35日確定（下
    稱第3 案）；上開第1 至第3 案經接續執行，甫於99年9 月
    30日執行完畢。詎其猶不知悔改，復基於施用第一級毒品海
    洛因之犯意，於100 年5 月30日中午12時許，在臺中市○○
    區○○路福新橋附近防汛道路旁，以將第一級毒品海洛因摻
    入香菸內吸食之方式，施用第一級毒品海洛因1 次。嗣於10
    0 年5 月31日下午5 時50分許，在臺中市○○區○○路與四
    德路口，因形跡可疑為警攔檢盤查，朱永宏於有偵查犯罪職
    權之臺中市政府警察局霧峰分局霧峰派出所員警知悉其犯罪
    前，即主動供承其有施用第一級毒品海洛因之犯行，自首而
    接受裁判，並自願隨員警回派出所採集其尿液送驗，檢驗結
    果呈可待因、嗎啡陽性反應，而查悉上情。
二、案經臺中市政府警察局霧峰分局報告臺灣臺中地方法院檢察
    署檢察官偵查起訴。
    理  由
一、按除被告所犯為死刑、無期徒刑、最輕本刑為3 年以上有期
    徒刑之罪或高等法院管轄第1 審案件者外，於第273 條第1
    項程序進行中，被告先就被訴事實為有罪之陳述時，審判長
    得告知被告簡式審判程序之旨，並聽取當事人、代理人、辯
    護人及輔佐人之意見後，裁定進行簡式審判程序；除簡式審
    判程序、簡易程序及第376 條第1 款、第2 款所列之罪之案
    件外，第1 審應行合議審判，刑事訴訟法第273 條之1 第1
    項、第284 條之1 分別定有明文。本件被告朱永宏係涉死刑
    、無期徒刑、最輕本刑為3 年以上有期徒刑之罪或高等法院
    管轄第1 審案件以外之罪，並於本院行準備程序時就被訴事
    實為有罪之陳述，本院合議庭依前揭規定，經評議結果，裁
    定改由受命法官獨任行簡式審判程序進行審理，是本件之證
    據調查，依刑事訴訟法第273 條之2 規定，不受同法第159
    條第1 項、第161 條之2 、第161 條之3 、第163 條之1 及
    第164 條至第170 條規定之限制，合先敘明。
二、上開犯罪事實，業據被告朱永宏迭於警詢、偵查及本院審理
    時坦承不諱，且被告經警採集其尿液送驗結果，確呈可待因
    、嗎啡陽性反應，此有臺中市政府警察局霧峰分局毒品尿液
    真實姓名對照表及詮昕科技股份有限公司於100 年6 月17日
    所出具之濫用藥物尿液檢驗報告各1 份附卷可稽。足認被告
    之任意性自白與事實相符，堪以採信。本案事證明確，被告
    上開犯行洵堪認定。
三、按修正毒品危害防制條例就施用毒品者，僅於「初犯」及「
    5 年後再犯」2 種情形，有其追訴條件之限制，即須於初犯
    經觀察、勒戒或強制戒治釋放後，5 年內均無施用毒品之行
    為，始能認其前所實施之觀察、勒戒或強制戒治已足遮斷毒
    癮，而得於5 年後再犯時，再予適用初犯之規定，重行觀察
    、勒戒等程序；倘5 年內已經再犯，被依法追訴處罰，縱其
    第3 次（或第3 次以上）施用毒品之時間在初犯釋放5 年以
    後，即與「5 年後再犯」之情形有別，且因已於「5 年內再
    犯」，顯見其再犯率甚高，原實施觀察、勒戒或強制戒治，
    已無法收其實效，而無5 年戒斷期之存在，自無再經觀察、
    勒戒及強制戒治之必要，應由檢察官逕行起訴（最高法院95
    年度台非字第59、65號判決及95年度第7 次刑事庭會議及97
    年度第5 次刑事庭會議決議意旨參照）。查本件被告前於91
    年間及92年間，因施用毒品案件，經本院裁定送觀察、勒戒
    後，因認無繼續施用傾向，分別於91年8 月28日、92年6 月
    20日執行完畢釋放，並由臺灣臺中地方法院檢察署檢察官以
    91年度毒偵字第2409號、92年度毒偵字第1714號為不起訴處
    分確定。又於上開觀察、勒戒執行完畢釋放後5 年內之93年
    間，因施用第一級毒品案件，經本院於93年2 月20日以93年
    度訴字第297 號判決判處有期徒刑8 月，後經上訴復撤回上
    訴，而於同年4 月15日判決確定等情，有臺灣臺中地方法院
    檢察署刑案資料查註紀錄表及臺灣高等法院被告前案紀錄表
    各1 份在卷可考，則其再犯本件施用第一級毒品犯行，按諸
    前揭說明，即與5 年後再犯之情形有別，自應逕行追訴。是
    本案仍應予依法論科。
四、核被告所為，係犯毒品危害防制條例第10條第1 項之施用第
    一級毒品罪。被告持有第一級毒品進而施用，其持有第一級
    毒品之低度行為，應為其施用第一級毒品之高度行為吸收，
    不另論罪（最高法院94年度台上字第1039號判決意旨參照）
    。又被告有前揭犯罪事實欄所載之前科，有臺灣臺中地方法
    院檢察署刑案資料查註紀錄表及臺灣高等法院被告前案紀錄
    表附卷可稽，其於有期徒刑執行完畢後，5 年內故意再犯本
    件有期徒刑以上之罪，為累犯，應依刑法第47條第1 項之規
    定加重其刑。另按刑法第62條所謂發覺，固非以有偵查犯罪
    權之機關或人員確知其人犯罪無誤為必要，而於對其發生嫌
    疑時，即得謂為已發覺；但此項對犯人之嫌疑，仍須有確切
    之根據得為合理之可疑者，始足當之，若單純主觀上之懷疑
    ，要不得謂已發生嫌疑（最高法院72年台上字第641 號判例
    意旨參照）；又按刑法第62條之所謂發覺，係指有偵查犯罪
    職權之公務員已知悉犯罪事實與犯罪之人而言，而所謂知悉
    ，固不以確知其為犯罪之人為必要，但必其犯罪事實，確實
    存在，且為該管公務員所確知，始屬相當。如犯罪事實並不
    存在而懷疑其已發生，或雖已發生，而為該管公務員所不知
    ，僅係推測其已發生而與事實巧合，均與已發覺之情形有別
    （最高法院75年台上字第1634號判例意旨參照）。查本件被
    告分別於上揭時地為警攔檢盤查時，並未扣得任何毒品或供
    施用毒品之工具，被告雖因曾有施用毒品前科，而為警列管
    為毒品治安顧慮人口，並經警方多次通知驗尿而不到驗，而
    為警攔檢盤查，惟此僅為警員單純主觀上懷疑或推測，尚難
    作為本件被告為警查獲前有施用毒品之確切根據，揆諸前揭
    最高法院判例意旨，自與刑法第62條所稱之發覺有別。是被
    告於具有偵查犯罪職權之機關或人員發覺其上開犯行前，主
    動向有偵辦犯罪職務之員警坦承其有施用第一級毒品海洛因
    之犯行，並自願隨員警返回派出所採取其尿液送驗而接受裁
    判乙情，有臺中市政府警察局霧峰分局霧峰派出所100 年7
    月1 日職務報告及臺中市政府警察局霧峰分局霧峰派出所10
    0 年5 月31日警詢筆錄各1 份附卷足憑，本院審酌當時情狀
    ，認與自首要件相符，爰依刑法第62條前段規定，就被告上
    開犯行予以減輕其刑，並依法先加後減之。爰審酌被告前已
    有多項前科，有臺灣臺中地方法院檢察署刑案資料查註紀錄
    表及臺灣高等法院被告前案紀錄表在卷可佐，素行不佳，及
    其品行、智識程度，施用毒品之種類，前已有多次因施用毒
    品，遭法院裁定觀察、勒戒及判處有期徒刑之紀錄，竟仍不
    知禁絕遠離毒品，既戕害自己身體健康，亦間接危害社會安
    全，然其犯後尚知坦承犯行，態度良好等一切情狀，量處如
    主文所示之刑，以示懲儆。
據上論斷，應依刑事訴訟法第273 條之1 第1 項、第299 條第1項
前段，毒品危害防制條例第10條第1 項，刑法第11條前段、第47
條第1 項、第62條前段，判決如主文。
本案經檢察官陳永豐到庭執行職務。
中    華    民    國   100    年    10    月    6     日
                  刑事第五庭    法  官  張瑋珍
以上正本證明與原本無異。
如不服本判決應於收受送達後10日內向本院提出上訴書狀，並應
敘述具體理由；其未敘述上訴理由者，應於上訴期間屆滿後20日
內向本院補提理由書（均須按他造當事人之人數附繕本）「切勿
逕送上級法院」。
                                書記官  王嘉麒
中    華    民    國   100    年    10    月    6     日
附錄本案論罪科刑法條全文：
毒品危害防制條例第10條
施用第一級毒品者，處 6 月以上 5 年以下有期徒刑。
施用第二級毒品者，處 3 年以下有期徒刑。